最高法院刑事判決　　　　　　　　　　　　　　　八十八年度台上字第二五一五號
　　上　 訴　 人　台灣高等法院台南分院檢察署檢察官
　　上訴人即被告　甲○○
　　被　　　　告　乙○○
右上訴人等因被告等殺人等罪案件，不服台灣高等法院台南分院中華民國八十八年二
月四日第二審判決（八十七年度上重訴字第一八五七號，起訴案號：台灣台南地方法
院檢察署八十六年度偵字第一○九三六、一一二○二、一二三○七、一三一六八、八
十六年度營偵字第一六四八號），提起上訴，本院判決如左：
    主  文
原判決關於甲○○殺人、乙○○傷害部分均撤銷，發回台灣高等法院台南分院。
其他上訴駁回。
    理  由
一撤銷發回部分：
本件原判決認定上訴人即被告甲○○，於民國八十六年六月二十九日上午三時許，
帶可發射子彈之改造玩具手槍夥同郭阿立（業經台灣台南地方法院檢察署另案通緝）
、被告乙○○，至台南市○○○路○段一六○號「東方快車ＫＴＶ」飲酒作樂，席間
郭阿立至ＶＩＰ包廂向郭清欉及被害人黃振旺敬酒，引發衝突，郭阿立返回自己包廂
，即夥同甲○○、乙○○再至該包廂，三人共同基於傷害之犯意，出手毆打黃振旺與
郭清欉（傷害郭清欉部分未據告訴），郭阿立並持冰夾刺傷黃振旺，致黃振旺受有右
上臂內側瘀血、左下腿挫擦傷等傷害，經在場之陳林敏惠、葉榮賓等人勸架拉開，黃
振旺隨即表示其在「夏林」一帶有熟識友人，甲○○乃走出包廂擬打電話求證，乙○
○亦隨後走出包廂，甲○○撥完電話後再度進入包廂，見郭阿立與黃振旺扭打，竟變
更傷害為殺人之犯意與郭阿立基於犯意聯絡，由甲○○持隨身攜帶之改造玩具手槍，
朝黃振旺之右上胸射擊一發，子彈貫穿胸部，郭阿立見黃振旺中彈倒地，仍稱：「給
他死」，並以腳踹黃振旺，嗣黃振旺經送醫急救，終因失血過多，於八十六年六月二
十九日三時二十分許，不治死亡，甲○○則於槍殺黃振旺後逃逸等情。因而維持第一
審法院論處甲○○共同殺人罪刑（累犯）之判決，駁回檢察官及甲○○分別在第二審
之上訴，並撤銷第一審關於乙○○傷害部分判決，仍論處乙○○共同傷害人之身體罪
刑，固均非無見。惟查：(一)、乙○○於警訊稱：「我當天（八十六年六月二十九日）
零時至零時三十分左右，在建平九街九○號葉榮賓所經營賣酒賣水的地方喝完酒欲離
去返家，當時我與郭阿立在一起，郭阿立則告知我甲○○有扣呼叫器給他，約在東方
快車ＫＴＶ門口見面要去喝酒，我就說好，我與郭阿立到東方快車ＫＴＶ門口，剛好
甲○○也到了，進了東方快車ＫＴＶ內包廂，ＫＴＶ內之洪總阿源前來招呼，葉榮賓
送酒剛好也進入包廂內與我們一起喝酒，而郭阿立聽說『欉仔』（指郭清欉）也在另
外一個包廂喝酒，郭阿立就說要過去敬酒，郭阿立出去不到三分鐘就進入我們喝酒的
包廂內說，我們一起過去給欉仔敬酒，郭阿立走在前面，我跟郭阿立，我後面則是
甲○○，進入『欉仔』他們喝酒之包廂內，郭阿立開口大罵黃振旺，隨郭阿立就上
前與黃振旺互毆，二人扭打在一起（見第五分局五四九號卷第一頁背面、第二頁正面
），且陳林敏惠於警訊供述所見毆打、槍殺經過（見上引卷第六頁、第七頁正面），
顯示乙○○與郭阿立均係抵達東方快車ＫＴＶ門口才看到甲○○，而一起進入ＫＴＶ
之包廂，嗣郭阿立出去敬酒，又回來找乙○○、甲○○三人一齊前往郭清欉之包廂敬
酒，與黃振旺發生糾紛，而毆打黃振旺，是乙○○（見上引卷第六頁背面）、郭阿立
對黃振旺一如甲○○均有實施毆打之行為，但黃振旺係因胸部槍彈貫穿傷失血死亡，
非因毆打造成，至於郭阿立如何出口喝斥、踹黃振旺均在甲○○射擊後，則甲○○
於掏槍射擊前或射擊黃振旺時，郭阿立、乙○○與甲○○有共同殺人犯意之聯絡或不
具共同犯意之聯絡，原判決未具體說明，竟就郭阿立、乙○○同為毆打行為，認郭阿
立與其有殺人犯意之聯絡，與乙○○之間，無殺人犯意之聯絡，同樣之毆打行為，而
有不同之判斷結果，自嫌率斷，而不足昭折服。(二)、原判決以：甲○○於槍擊黃振旺
當天，槍係插在腰上，衣服未塞進去褲內，已經甲○○於原審審理時供明（見一審卷
第一五○頁背面），甲○○之槍枝既係被所穿著之衣服所遮蓋，又無證據證明乙○○
對甲○○持有槍枝一事知情，乃認定乙○○不知道甲○○有持槍枝之行為。但案發當
場，有郭清欉、陳林敏惠、葉榮賓、洪泉湧等人，究竟甲○○是否確係槍插在腰上，
衣服未塞進去褲內﹖抑或以槍枝之體積而言，縱或以衣服遮掩仍能知道有帶槍﹖原審
未向在場證人詳查。又郭阿立帶乙○○、甲○○前往郭清欉之包廂，看見黃振旺時，
乙○○、甲○○、郭阿立是否已有欲殺黃振旺之犯意聯絡，未予究明，遽認甲○○槍
擊黃振旺有殺人之故意，乙○○無殺意，且與甲○○就帶有殺傷力之改造玩具手槍
無犯意聯絡，遽予判決，致檢察官為被告二人之不利益提起上訴，甲○○亦提起上訴
，指摘原判決關於甲○○殺人、乙○○傷害（包括牽連所犯持有槍彈部分）部分不當
，非無理由，應認該部分有撤銷發回更審之原因。又甲○○被訴持有制式手槍一支及
子彈六百七十五顆不另諭知無罪部分，基於審判不可分原則，應併予發回。
二駁回上訴部分：
(1)、按刑事訴訟法第三百七十七條規定，上訴於第三審法院，非以判決違背法令為理
由不得為之。是提起第三審上訴，應以原判決違背法令為理由，係屬法定要件。如果
上訴理由並未依據卷內訴訟資料，具體指摘原判決不適用何種法則或如何適用不當，
或所指摘原判決違法情事，顯與法律規定得為第三審上訴理由之違法情形，不相符合
時，均應認其上訴為違背法律上之程式，予以駁回。原判決維持第一審依刑法第五十
五條從一重論處甲○○未經許可無故寄藏手槍罪刑之判決，駁回檢察官及甲○○在第
二審之上訴，檢察官上訴意旨略以：甲○○犯罪後，槍彈藥刀械管制條例，已於八
十五年九月二十五日修正公布，而甲○○持有槍彈之行為，繼續至八十五年九月二十
五日以後，行為時之法律，自係八十五年九月二十五日修正公布之條例，原判決竟以
寄藏槍彈係即成犯，援引八十五年九月二十五日修正前之條例，認為行為時之法律，
有適用法則不當之違誤。被告甲○○上訴意旨略以：伊持可發射子彈之改造玩具手槍
，射擊黃振旺死亡，持有改造玩具手槍與殺人之間，有方法、結果之牽連犯關係，原
判決竟將槍彈部分，自殺人罪中抽出，另外在主文論處罪刑，難謂適法，且竟科處較
重之刑度，亦屬失入（上訴意旨誤載為失出）云云。惟查：八十五年九月二十五日僅
修正槍彈藥刀械管制條例之部分條文，並增訂第九條之一，原有之第七條第四項、
第十條第三項、第十一條第三項均未修正，故甲○○持有槍、彈之行為，雖曾繼續至
八十六年九月二十八日始被警起出，而其行為時之法律，原判決引用八十四年十一月
間施行之槍彈藥刀械管制條例，並無不合，且與裁判時法（八十六年十一月二十四
日公布施行）比較，依刑法第二條第一項但書，適用有利於甲○○之行為時法，自無
適用法則不當之問題（按原判決第八頁第七行理由二內雖將八十六年十一月二十四日
修正公布槍砲彈藥刀械管制條例，記載為八十五年九月二十五日，但其所引第七條第
四項、第十一條第四項、第十二條第四項條文之內容，均係八十六年十一月二十四日
公布施行之新條例之內容，八十五年九月二十五日顯係筆誤），檢察官以原判決將持
有槍彈罪認為即成犯，非繼續犯，但原判決並非如檢察官所謂認為即成犯，檢察官上
訴顯係誤會。又原判決已認定甲○○於八十四年十一月間，收受李志芳交付之可發射
子彈之改造玩具手槍一支，制式半自動手槍二支及土製子彈，僅係單純寄藏槍、彈，
並非意圖供犯罪之用而寄藏，則其後持改造手槍犯殺人罪，與先前之寄藏槍、彈，係
數罪併罰，並無方法、結果之牽連關係，原判決依其認定而論以寄藏手槍及殺人二罪
，係原審採證認事適用法律之職權行使，其於法定刑，以累犯加重其刑之範圍內量處
其刑度，自不容任指為違法。再者台南縣麻豆鎮小埤里苓子林十六之九號「王子汽車
旅館」，查獲甲○○之子彈，原判決記載為十顆，與搜索扣押筆錄記載為九顆不同，
顯係原判決筆誤，惟該子彈已經拆解或試射而已不存在，亦經原判決載明，且未予諭
知沒收，故該誤寫，與判決結果，並不生影響，自難執為上訴第三審之適法理由，綜
上所述，檢察官及甲○○之上訴均違背法律上之程式，應予駁回。
(2)、刑事訴訟法第三百七十六條所列各罪之案件，經第二審判決者，不得上訴於第三
審法院，此觀該法條之規定甚明。甲○○因恐嚇危害安全及恐嚇取財未遂罪部分，原
判決係依刑法第三百零五條、第三百四十六條第三項第一項論處罪刑。查該等罪名係
分屬刑事訴訟法第三百七十六條第一款、第六款之案件。依首開說明，既經第二審判
決，均不得上訴於第三審法院，檢察官及甲○○各提起上訴，顯為法所不許，皆應併
予駁回。
據上論結，應依刑事訴訟法第三百九十七條、第四百零一條、第三百九十五條前段，
判決如主文。
中      華      民      國    八十八    年      五      月     十四     日
                              最高法院刑事第一庭
                                  審判長法官  施  文  仁
                                        法官  陳  炳  煌
                                        法官  張  淳  淙
                                        法官  蔡  清  遊
                                        法官  洪  佳  濱
      右正本證明與原本無異
                                              書  記  官
中      華      民      國    八十八    年      五      月     十八     日
